【裁判字號】    94,易,402
【裁判日期】    950413
【裁判案由】    竊盜
【裁判全文】
臺灣屏東地方法院刑事判決               94年度易字第402號
公  訴  人  臺灣屏東地方法院檢察署檢察官
被      告  甲○○
選任辯護人  連立堅律師
            蘇琬婷律師
上列被告因竊盜案件，經檢察官提起公訴（93年度偵字第6031號
），本院判決如下：
    主  文
甲○○無罪。
    理  由
一、公訴意旨略以：被告甲○○基於意圖為自己不法所有之概括
    犯意，先於民國93年8 月11日7 時30分許，夥同不知情之蘇
    姵潔駕車前往位於屏東縣屏東市○○路109 號，乙○○所經
    營之「茱蒂琳時尚婚紗店」，由甲○○進入該店之地下室及
    7 樓，徒手竊取PENTAX牌照相機1 組、NIKON 牌照相機1 組
    、120 照相機機身2 台、照相機片盒2 個，得手後驅車離去
    。嗣承前犯意，復於同年月12日11時許，再前往位於高雄市
    ○○○路13號由乙○○之子張欣譯所經營之「凱悅婚紗店」
    ，徒手竊取120 照片機鏡頭3 顆、底片1 箱供己使用。因認
    被告涉犯刑法第320 條第1 項竊盜罪嫌。
二、
（一）按犯罪事實應依證據認定之，無證據不得認定犯罪事實；
      又不能證明被告犯罪者，應諭知無罪之判決，刑事訴訟法
      第15 4條第2 項、第301 條第1 項分別定有明文。又按事
      實之認定，應憑證據，如未能發現相當證據，或證據不足
      以證明，自不能以推測或擬制之方法，為裁判基礎，最高
      法院40年台上字第86號判例可資參照。再按告訴人之告訴
      ，係以使被告受刑事訴追為目的，是其陳述是否與事實相
      符，仍應調查其他證據以資審認，最高法院50年度台上字
      第1300號判例參照；被害人所述被害情形如無瑕疵可指，
      而就其他方面調查又與事實相符，則其供述始得為判決之
      基礎，最高法院32年上字第657 號判例可資參照。
（二）復按刑法上之意圖犯，係指行為人在主觀上必須出於法定
      之特定意圖，而故意實現客觀不法構成要件之行為，始屬
      意圖犯之構成要件該當行為；而刑法上之竊盜、搶奪、強
      盜等罪所謂之意圖不法所有之「不法」意義，必指行為人
      自知對於該項財物並無法律上正當權源，圖以巧取掠奪之
      手段，占為己有者而言，若行為人自信確有法律上正當所
      有之原因，縱其取物之際，手段涉於不法，仍與上開等罪
      之意思要件不合。例如如行為人係因對方欠債未償，隱匿
      財產，遂搬取其財物，聲請假扣押，完全為保全債權之行
      為，則因並無不法所有之意圖，即使形式上類似掠奪，要
      與刑法第325 條第1 項之意思要件，顯然不符。最高法院
      28 年 上字第2782號及27年上字第1404號分別著有判例可
      供參照。
三、公訴人認本件被告甲○○涉有竊盜罪嫌，無非以：前揭事實
    業經證人乙○○、張欣譯、張耀仁之證述及監視錄影帶翻拍
    畫面4 紙可資佐證，是被告所辯無非卸責之詞，不足採信，
    資為論據。
四、訊據被告甲○○雖承認有於前揭時、地拿取PENTAX牌照相機1
    組、NIKON 牌照相機1 組、120 照片機鏡頭3 顆、底片1 箱
    等物，然否認有何竊盜犯意，辯稱：乃因公司欠其薪水，故
    為抵薪而拿取，且因僱用人林朝宗與張育竹夫婦已經自殺身
    亡，其不知該將上該物品歸還何人，方未為歸還等語。經查
    ：
（一）告訴人乙○○為「茱蒂琳時尚婚紗店」之實際負責人，其
      子張欣譯則為「凱悅婚紗店」（營利事業登記證所載之營
      利事業名稱為「台北香奈兒新娘世界有限公司」）之實際
      負責人；乙○○之女張育竹及其配偶林朝宗則於凱悅婚紗
      店分別擔任副總及總務職務，負責發放薪水。被告甲○○
      則自93年7 月3 日即在凱悅婚紗店擔任攝影師一職，至同
      年8 月14日離職等情，已據證人乙○○、張欣譯、凱悅婚
      紗店之門市經理甘琬琪於警詢及偵查中指稱綦詳，復有屏
      東縣政府營利事業登記證及高雄市政府營利事業登記證各
      1 紙在卷可憑，此部分之事實堪以認定。
（二）被告辯稱由於張育竹與林朝宗夫婦於93年8 月11日下午16
      時在高雄市小港區桂妃汽車旅館自殺身亡，其擔心因此無
      法領得薪資，方於前揭時間，在前揭地點拿取照相機、鏡
      頭與底片等照相器材以作抵扣之用一節，核與證人即被告
      之攝影助理張耀仁證述相符，應可認定；且自被告離開「
      凱悅婚紗店」後，該店確實有積欠被告薪水一情，亦業據
      「凱悅婚紗店」之實際負責人張欣譯陳述明確：「領薪水
      的部分，我們有與甲○○聯絡，他都說要過來，可是後來
      都連絡不到他... 」（見93年偵字第6031號卷93年12月24
      日偵訊筆錄），顯見被告係因告訴人欠薪資未償，遂搬取
      照相器材，完全為保全債權之行為，並無不法所有之意圖
      。
（三）再者，被告自拿取前揭照相器材後，即有向告訴人乙○○
      之子張國祥表示歸還之意，此業據證人張國祥、乙○○、
      張欣譯等證述明確（見屏警刑經字第9300號卷93年10月25
      日警詢筆錄、93年8 月21日警詢筆錄、93年10月23日警詢
      筆錄），且被告於93年10月23日及94年12月19日業已全數
      歸還告訴人乙○○所拿取之照相器材（見本院94年12月19
      日審理筆錄），更足以認定被告主觀上乃出於為實現薪資
      債權之動機，而搬取前揭照相器材，如無其他積極證據，
      實難遽認被告有不法所有意圖之竊盜犯意。
五、綜上所述，被告主觀上乃出於為實現薪資債權之動機，而搬
    取前揭照相器材，揆諸上述判例意旨，其應無意圖為自己不
    法所有之竊盜犯意，此外，復查無其他積極證據足資證明被
    告有公訴人所指訴之竊盜犯行，不能證明被告犯罪，揆諸前
    開說明，應為被告無罪之諭知。
據上論斷，應依刑事訴訟法第301條第1項，判決如主文。
本案經檢察官吳岳輝到庭執行職務
中    華    民    國    95    年    4     月    13    日
                  刑事第一庭    審判長法  官
                                      法  官
                                      法  官羅培毓
以上正本證明與原本無異。
如不服本判決應於收受本判決送達後十日內向本院提出上訴書狀，
其未敘述上訴理由者，並得於提起上訴後十日內向本院補提理由
書狀（均須按他造當事人之人數附繕本）「切勿逕送上級法院」
                                書記官  張儷薾
中    華    民    國    95    年    4     月    13    日


司法院資訊處製作；財團法人民間司法改革基金會備份。
